【裁判字號】    99,監宣,99
【裁判日期】    990830
【裁判案由】    聲請監護宣告等
【裁判全文】
臺灣高雄地方法院民事裁定              99年度監宣字第99號
聲  請  人  甲○○
上列聲請人聲請監護宣告事件，本院裁定如下：
    主  文
宣告乙○○（男、民國○○年○ 月○○日生、身分證統一編號：Ｚ000
000000號）為受輔助宣告之人。
選定甲○○（女、民國○○年○ 月○○日生、身分證統一編號：Ｚ000
000000號）為受輔助宣告人乙○○之輔助人。
聲請費用新臺幣壹仟元由受輔助宣告之人乙○○負擔。
    理  由
一、本件聲請意旨略以：相對人乙○○為聲請人甲○○之子，乙
    ○○自民國62年8 月26日起，因輕度智能不足及意外致聽力
    受損，已達為意思表示或受意思表示，或辨識其意思表示之
    效果之能力，顯有不足，爰依法聲請本院准予對乙○○為監
    護宣告等語。
二、按「法院對於監護之聲請，認為未達第1 項之程度者，得依
    第15條之1 第1 項規定，為輔助之宣告」。次按「對於因精
    神障礙或其他心智缺陷，致其為意思表示或受意思表示，或
    辨識其意思表示效果之能力，顯有不足者，法院得因本人、
    配偶、四親等內之親屬、最近一年有同居事實之其他親屬、
    檢察官、主管機關或社會福利機構之聲請，為輔助之宣告。
    」，民法第14條第3 項、第15條之1 第1 項分別定有明文。
    再按「第597 條至第604 條、第605 條第2 項及第606 條至
    第618 條之規定，於輔助宣告聲請事件準用之。」，民事訴
    訟法第624 條之1 第3 項定有明文。末按「法院應於鑑定人
    前訊問應受監護宣告之人。但有礙難訊問之情形或恐有害其
    健康者，不在此限。」、「監護之宣告，非就應受監護宣告
    之人之精神或心智狀況訊問鑑定人後，不得為之。」、「受
    輔助宣告之人，應置輔助人。輔助人及有關輔助之職務，輔
    助人及有關輔助之職務，準用1095條、第1096條、第1098條
    第2 項、第1100條、第1102條、第1103條第2 項、第1104條
    、第1106條、第1106條之1 、第1109條、第1111條至第1111
    條之2 、第1112條之1 及第1112條之2 之規定。」，民事訴
    訟法第602 條第1 項、第603 條、民法第1113條之1 亦分別
    定有明文。
三、聲請人主張之上開事實，業據其提出高雄市立凱旋醫院診斷
    證明書、戶口名簿、中華民國身心障礙手冊各1 件為證，並
    經本院在高雄市立凱旋醫院醫師林裕翔前訊問乙○○，其能
    寫下姓名，並可指認母親，惟經鑑定人林裕翔醫師鑑定後認
    為：推估案主（乙○○）之心神狀態，因精神障礙和認知功
    能下降，致其為意思表示或受意思表示之能力顯有不足。綜
    合上述各項資料，案主在精神醫學之診斷上依據精神疾病診
    斷及統計手冊(DSM-IV TR) 為『源發於兒童期之精神病』和
    『輕度智能不足』，生理部分為聽力及語言能力障礙。案主
    在庇護環境下可執行簡易之工作，簡單日常生活事項尚可自
    理，但稍複雜之事物之處理，則需他人協助，對於相關文件
    簽名蓋章之意義與責任，也無法理解，溝通亦有困難，容易
    為有心人士利用，建議為輔助宣告等語（參見高雄市立凱旋
    醫院99年8 月2 日高市凱醫成字第0990005237號函附精神鑑
    定書及本院99年8 月30日鑑定筆錄），是乙○○因智能障礙
    致已達其為意思表示或受意思表示，或辨識其意思表示之能
    力顯有不足之程度，爰依職權宣告乙○○為受輔助宣告之人
    。
四、次查，聲請人甲○○為受輔助宣告人乙○○之母，有戶口名
    簿1 份在卷可參，其等間關係密切，且聲請人甲○○有意願
    擔任受輔助宣告人輔助人。本院審酌，聲請人為受輔助宣告
    人之母親，為親密之親屬，應能善盡照顧養護本件受輔助宣
    告人之義務，並對本件受輔助宣告人之財產處分善盡監督義
    務，本院認為由聲請人甲○○任乙○○之輔助人，最能符合
    本件受輔助宣告之人之最佳利益，爰選定聲請人甲○○為本
    件受輔助宣告之人之輔助人。
五、又法院為輔助宣告時，受輔助宣告之人對其財產仍具處分權
    能，輔助人僅於民法第15條之2 第1 項等事件對於輔助宣告
    之人之行為具有同意與否之權限，從而本件輔助人無須開具
    財產清冊陳報法院，附此敘明。
六、依民事訴訟法第608 條第1 項，裁定如主文。
中    華    民    國    99    年    8     月    30    日
                   家事法庭     法  官  郭佳瑛
正本係照原本作成。
如不服本裁定關於選定輔助人部分，應於送達後十日內向本院提
出抗告狀，並繳納抗告費新臺幣1 千元；其餘關於輔助宣告之部
分，不得抗告。
中    華    民    國    99    年    8     月    30    日
                                書記官  曾小玲

司法院資訊處製作；財團法人民間司法改革基金會備份。
